【裁判字號】    94,交上易,1193
【裁判日期】    950302
【裁判案由】    過失重傷害
【裁判全文】
臺灣高等法院臺中分院刑事判決      94年度交上易字第1193號
上  訴  人
即  被  告  丁○○
選任辯護人  陳芝荃律師
            宋永祥律師
上列上訴人因過失重傷害案件，不服臺灣彰化地方法院94年度交
易字第3號中華民國94年8月12日第一審判決（起訴案號：臺灣彰
化地方法院檢察署93年度偵字第6598號），提起上訴，本院判決
如下：
    主    文
上訴駁回。
丁○○緩刑貳年。
    犯罪事實
一、丁○○於民國93年5月11日上午8時10分許，騎乘車牌號碼Ｊ
    92-385號機車，沿彰化縣彰化市○○路由北往南方向行駛（
    即往員林方向行駛），於行經中山路與華山路交岔路口時，
    原應注意汽車行經交岔路口，應遵守燈光號誌之指示，且圓
    形紅燈表示禁止通行，車輛不得超越停止線或進入路口，而
    當時晴天、有自然光線、直路、道路無缺陷且無障礙物，光
    線、路況、視距及視線均良好，並無不能注意之情事，丁○
    ○竟疏未注意，於其行進之中山路段之燈號轉為圓形紅燈之
    情況下，仍貿然騎乘機車前進，適有丙○○騎乘車牌號碼Ｋ
    ＨＷ-233號機車，沿華山路由西往東方向行駛，欲通過該交
    岔路口時，遭丁○○所騎乘之機車撞倒，造成丙○○受有頭
    部外傷併蜘蛛膜上腔出血、臉及左手撕裂傷，而因外傷性顱
    內出血導致器質性精神病變、失智症及中度智能障礙，日常
    生活需依賴他人協助，意識雖清楚，但認知功能不佳，無獨
    立行為能力，且因受傷已超過一年以上，其器質性精神病變
    無法治癒，對身體及健康已達重大不治之程度之重傷害。丁
    ○○於肇事後，即在現場等候員警前來處理，並向員警自首
    而接受裁判。
二、案經丙○○之配偶乙○○訴請臺灣彰化地方法院檢察署檢察
    官偵查起訴。
    理    由
一、訊據被告丁○○固不否認其確有於上開時、地，騎乘前開機
    車撞倒被害人丙○○之機車，致丙○○受有前揭之傷害等事
    實，然矢口否認有何過失，辯稱：係被害人闖紅燈，伊反應
    不及始撞及被害人，且被害人應仍有復原之可能，故被害人
    所受之傷害尚難認屬重傷害云云。惟查：
  (一)被告騎乘機車撞及被害人，致被害人受有重傷害之犯行，有
    道路交通事故調查報告表(一)、(二)及現場圖、現場照片共10禎
    附卷可憑（見警卷第14至21頁）；而被害人遭撞擊致受有頭
    部外傷併蜘蛛膜上腔出血、臉及左手撕裂傷，因外傷性顱內
    出血導致器質性精神病變、失智症及中度智能障礙，日常生
    活需依賴他人協助，意識雖清楚，但認知功能不佳，無獨立
    行為能力，且因受傷已超過一年以上，其器質性精神病變無
    法治癒，對身體及健康已達重大不治之重傷害等情，亦有被
    害人之診斷證明書2紙、財團法人彰化基督教醫院94年1月24
    日94彰基病歷字第941073號函及所附出院病歷摘要在卷可參
    （見警卷第12、13頁，原審卷第22至35頁），並經本院囑託
    財團法人彰化基督教醫院鑑定屬實，有該院95年1月3日殘障
    鑑定報告書附卷可查（見本院卷第38、39頁），足見被害人
    經此車禍之撞擊後，確已對其身體及健康上造成重大不治之
    重傷害，被告辯稱被害人應仍有復原之可能，而未達重傷害
    之程度，自不足採。
  (二)被告雖否認闖越紅燈而撞擊被害人，並辯稱：係被害人闖紅
    燈始遭伊撞擊云云。然查：
    (1)案發當時正值上、下班之時刻（按當日係星期二），被告
      所行走之彰化縣彰化市○○路之車流量，相較於華山路較
      多，員警於當日 8時10分許，前往現場處理時，附近之車
      況因本件車禍導致塞車等情，業經證人即到現場處理之員
      警顏維平於原審結證明確（見原審卷第110、111頁），並
      有現場照片附卷可證（見警卷第18、19頁）。被告就此亦
      明確供承當時與其同向之車輛甚多（見原審卷第113頁)，
      參以被害人機車之刮地痕起於被告車道之內側車道處（按
      該處道路係雙向四車道），足見被害人騎乘機車即將到達
      中山路路口之中央處，始遭被告撞擊，是若當時係被害人
      強行闖越紅燈，則以被告所供承之交通狀況而言（被告於
      原審供稱：當時伊車道之綠燈已經亮很久，且同向之車子
      很多，被害人竟闖越紅燈云云，見原審卷第113頁反面)，
      被害人必須冒著可能遭眾車撞擊、壓輾而喪命之危險闖越
      紅燈，衡諸常情，一般人應不可能在車潮來往之情況下，
      不顧生命，仍強行闖越路口。設若如被告所言，本件確係
      被害人闖越紅燈遭其撞擊，則與被告同向之諸多車輛，為
      閃避倒地之被害人及機車，應會留下其他車輛之煞車痕，
      甚或因閃避不及而遺留撞擊被害人機車之碎片，惟依道路
      交通事故現場圖及照片所示，現場除了倒地之機車、被害
      人之血跡及安全冒外，並未殘留機車碎片及煞車痕。
    (2)再依被告所供，其當時乃係從台中縣大肚鄉家中騎乘機車
      欲趕往彰化縣彰化市建國技術學院，以赴上午8時20分第1
      堂課之點名，且從學校停車場到教室尚須走路2至3分鐘等
      語（見原審卷第113、114頁)，則當其於上午8時10分許，
      騎乘機車在彰化市○○路與華山路口發生事故時，與其當
      天準備到校上課之時間僅剩10分鐘，扣除其將車停放在學
      校停車場再走路到教室之時間，則其僅剩7至8分鐘的時間
      即須到達學校停車場，顯見其當時趕赴學校上課之時間已
      至為急迫，是從被告當時所處之客觀情況而言，其為求能
      準時到校以赴上課點名而闖紅燈以致肇事，實至為可能。
      況被害人當時已係年逾71歲（22年3月23日生)之老翁，所
      騎乘之機車又係72年所出廠之老舊機車，此有該機車照片
      及車籍作業系統查詢認可資料表在卷可查（見警卷第24頁
      ），而中山路寬17.6公尺，被害人實不可能在車潮中騎乘
      老舊機車，闖越紅燈，強行通過如此寬敞之路口。
    (3)綜上所述，足見當時被告應係在闖越紅燈之情況下，始不
      及反應而撞及被害人，故其辯稱係被害人闖紅燈云云，應
      卸責之詞，不足採信。
二、按汽車行經交岔路口，應遵守燈光號誌行進，且圓形紅燈表
    示禁止通行，不得超越停止線或進入路口，道路交通安全規
    則第102條第1項第1款、道路交通標誌標線號誌設置規則第2
    06條第5項第1款分別定有明文。被告騎機車未注意遵守該等
    規定，已違反該保護他人之交通法規（原起訴書認被告係因
    未注意車前狀況，並採取必要之安全措施而肇事，容屬誤會
    ）；而依卷附交通事故調查報告表(一)、(二)之記載，當時之光
    線、路況、視距及視線均為良好，並無不能注意之情事，被
    告應注意、能注意、卻疏不注意，則其對本件車禍之發生顯
    然具有過失。而被害人確因本件車禍而受有上開重大不治之
    重傷害，已如前述，則被告之過失行為與被害人之重傷害結
    果間，顯具有相當之因果關係。是被告過失犯行堪可認定，
    應依法予以論科。
三、核被告所為，係犯刑法第284條第1項後段過失重傷害罪。其
    於犯罪被發現前，向到場之員警自首而接受裁判，亦經證人
    顏維平於原審結證屬實，應依法減輕其刑。原審以被告罪證
    明確，適用刑法第284條第 1項後段、第62條、第41條第1項
    前段、罰金罰鍰提高標準條例第1條前段、第2條之規定，予
    以論罪，並審酌被告係偶發初犯及過失程度、被害人所受傷
    害，被告肇事後之態度等一切情況，量處如有期徒刑 5月，
    並諭知易科罰金之折算標準，認事用法並無不當，量刑亦屬
    妥適，被告上訴意旨，仍執前詞否認犯罪，而指摘原判決不
    當，為無理由，應予駁回。末查，被告前未曾受有期徒刑以
    上刑之宣告，有臺灣高等法院被告前案紀錄表在卷可查，被
    告事後並與被害人達成和解，有和解筆錄附卷可憑，其經此
    偵審教訓，應知警惕諒無再犯之虞，本院認所宣告之刑，以
    暫不執行為適當，併諭知緩刑2年，以勵自新。
據上論結，應依刑事訴訟法第368條，刑法第74條第1款，判決如
主文。
本案經檢察官甲○○到庭執行職務。
中    華    民    國    95    年    3     月     2    日
              刑事第十庭  審判長法  官  林  照  明
                                法  官  唐  光  義
                                法  官  蔡  名  曜
上列正本證明與原本無異。
不得上訴。
                                書記官  劉  恒  宏
中    華    民    國    95    年    3     月    2     日
                                                      Ｒ


司法院資訊處製作；財團法人民間司法改革基金會備份。
